臺灣高雄地方法院刑事判決　　　　　　 95年度重訴字第111號
公　訴　人　臺灣高雄地方法院檢察署檢察官
被　　　告　己○○
　　　　　　　　　　　)
選任辯護人　洪士宏律師
選任辯護人　林易玫律師
被　　　告　丁○○
指定辯護人　本院公設辯護人　陳信凱
上列被告因毒品危害防制條例案件，經檢察官提起公訴（95年度
偵字第27820 號、95年度偵字第27821號），本院判決如下：
    主  文
己○○共同運輸第一級毒品，處無期徒刑，褫奪公權終身。扣案
之第一級毒品海洛因貳包（驗後合計淨重參佰參拾陸點肆捌公克
），均沒收銷燬之；扣案盛裝上開毒品之包裝袋貳個、運動球鞋
壹雙，均沒收。
丁○○共同運輸第一級毒品，累犯，處有期徒刑拾捌年，褫奪公
權拾年。扣案之第一級毒品海洛因貳包（驗後合計淨重參佰參拾
陸點肆捌公克），均沒收銷燬之；扣案盛裝上開毒品之包裝袋貳
個、運動球鞋壹雙，均沒收。
    事  實
一、丁○○前曾於民國91年間因施用毒品罪，經本院分別判處有
    期徒刑5 月及8 月，定執行刑有期徒刑1 年，於94年8 月23
    日執行完畢。
二、己○○與丁○○2 人均明知海洛因係毒品危害防制條例所稱
    之第一級毒品，且經行政院公告為管制進出口物品，不得非
    法持有、運輸及進口，民國95年9 月中旬某日，丁○○因經
    濟狀況不佳，適鄰居己○○得知便向其表示，若缺錢可以招
    待其穿插於旅行團中夾藏毒品回台，並賺取報酬等情，丁○
    ○經考慮後應允己○○之提議，己○○亦允諾之，二人竟共
    同基於運輸及私運進口管制物品第一級毒品海洛因之犯意聯
    絡，以事成後由己○○支付丁○○新台幣 (下同)10 萬元之
    代價作為報酬，並表示願再為丁○○支付台灣往返越南河內
    市之來回機票、住宿等費用，免費招待丁○○至越南遊玩。
    其後己○○先行於95年10月18日上午7 時30分許，由高雄小
    港國際機場出境，前往越南胡志明市，丁○○遂於95年10月
    19日上午11時30分許，搭乘編號B7031 號班次飛機由高雄小
    港國際機場出境，前往越南河內市，並住宿於河內市之「富
    都酒店」，後於同月20日晚上8 時許，己○○於前開富都酒
    店內將第一級毒品海洛因粉末2 包（合計淨重336.48公克）
    交付予丁○○，並囑其藏置於所穿運動球鞋之左右兩只鞋墊
    下方處，以此方式運送入境回台，嗣丁○○於95年10月23日
    搭乘立榮航空公司編號Ｂ7032號班次飛機自越南返回臺灣，
    同日下午5 時40分許，丁○○於入境高雄小港國際機場時，
    當場為法務部調查局高雄市調查處及高雄憲兵隊等所組成專
    安小組成員查獲，並在丁○○所穿之上開球鞋底層下方處查
    扣得第一級毒品海洛因2 包（合計淨重336.48公克）及供夾
    藏毒品之運動球鞋1 雙，始悉上情。並經其供述，於95 年
    10月23日晚間9 時45分許，在屏東縣枋寮鄉○○村○○○ 路
    58號前拘提己○○到案。
三、案經高雄憲兵隊移送臺灣高雄地方法院檢察署檢察官偵查起
    訴。
    理  由
甲、證據能力方面：按「鑑定人由審判長、受命法官或檢察官就
    下列之人選任1 人或數人充之：(一)就鑑定事項有特別知識
    經驗者。 (二）經政府機關委任有鑑定職務者」、「鑑定之
    經過及其結果，應命鑑定人以言詞或書面報告」、「法院或
    檢察官得囑託醫院、學校或其他相當之機關、團體為鑑定，
    或審查他人之鑑定，並準用第203 條至第206 條之1 規定」
    ，刑事訴訟法第198 條、第206 條第1 項、第208 條第1 項
    分別定有明文。且臺灣高雄地方法院檢察署已概括選任法務
    部調查局為該署轄區司法警察機關調查中案件有關毒品鑑定
    事項之鑑定機關（臺灣高雄地方法院檢察署92年7 月11 日
    雄檢楠文字第0921000185號函參照）。依上開說明，卷附法
    務部調查局95年11月19日調科壹字第09523038870 號鑑定通
    知書（見本院卷第77頁），雖係被告以外之人於審判外之書
    面陳述，然係檢察機關概括委託內政部警政署刑事警察局及
    法務部調查局鑑定後所製作之鑑定報告，為刑事訴訟法第
    159 條第1 項所指例外情形，應有證據能力（92年8 月刑事
    訴訟新制法律問題研討會結論參照）。
乙、實體方面：
一、訊據被告丁○○對上揭事實，坦承不諱；被告己○○雖坦承
    與被告丁○○係鄰居，且被告丁○○此次越南旅遊團費係伊
    所支付，伊有於95年10月19日至越南河內市等情，惟矢口否
    認有上揭共同運送第一級毒品入境之犯行，辯稱：因被告丁
    ○○出國旅遊缺錢，始由被告丁○○母親向伊借貸，另95年
    10 月18 日伊至柬埔寨拿東西，知道被告丁○○至越南河內
    旅遊，始繞道前往越南河內市探視被告丁○○，但至越南河
    內並未碰到被告丁○○，伊未與被告丁○○共謀私運海洛因
    毒品入境，亦未在越南河內市之飯店內交付海洛因予被告丁
    ○○云云。經查：
  (一)上揭事實，除據證人即被告丁○○於警詢、偵查及本院審理
    中證述明確外（見偵3 卷第10-20 頁、偵4 卷第2-5 頁、本
    院卷第93-99 頁），並有扣案之海洛因2 包、夾帶毒品運動
    鞋一雙及相片6 張足資佐證（見偵3 卷第34-37 頁），又扣
    案之前開毒品2 包，確為第一級毒品海洛因（驗後合計淨重
    336.48公克），亦有法務部調查局95年11月19日調科壹字第
    09523038 870號鑑定通知書（見本院卷第77頁）1 份在卷可
    稽。另被告丁○○證稱於95年10月20日晚上8 時許，被告己
    ○○於越南河內市之富都酒店內交付毒品一情，經核與被告
    己○○係95年10月18日出境，於同年月22日入境，被告丁○
    ○係95年10月19日出境，於同年月23日入境相符，此有入出
    境查詢結果二份在卷可考（見偵5 卷第35頁及同卷第36 頁
    ），上開事實堪以認定。
  (二)被告己○○雖以前揭情詞置辯，惟查：
    1.證人丁○○於偵查及本院證稱：「己○○係我鄰居。我此
      次去越南旅遊，係因己○○叫我摻在旅行團內，回國時幫
      他將毒品藏在鞋底帶回來，回來之後他會給我10萬元。出
      團前3 、4 天，己○○先買一雙球鞋給我試穿，穿完後再
      以大二號之球鞋給我穿出國。95年10月20日晚上8 時許，
      他至越南河內之富都酒店找我，並帶我至飯店內同一樓層
      內其他房間。他請我從一包包內取出二包毒品，並將毒品
      置放在鞋墊裡。他說回去台灣後，再將毒品交給他」等情
      明確（見偵4 卷第2-5 頁、本院卷第93-99 頁），另證人
      即該旅行團領隊丙○○到院證稱：「95年10月20日旅行團
      確實有依照行程表之行程住宿於越南河內市之【富都酒店
      】內，當天晚上約於6 、7 點左右，旅行團即用畢晚餐返
      回飯店，當日晚上是自由活動時間，我們無法掌握團員晚
      上自由活動之行蹤」等情明確（見本院卷第104 頁以下筆
      錄），而該旅行團之旅遊行程表（見偵3 卷第42-43 頁）
      經核與上開二名證人所述相符，又被告丁○○與被告己○
      ○係為鄰居關係，雙方並無嫌隙仇恨等情，業經被告二人
      陳明在卷，本院審酌上情，認被告丁○○自無誣陷被告己
      ○○犯案之理。是被告丁○○證稱「於95年10月20日於越
      南河內富都酒店房間內，被告己○○確有交付海落因」等
      情，應堪信實。
    2.另被告己○○甫於95年10月12日出境至柬埔寨，於同年月
      15日入境，除據其陳明在卷外，並有出入境查詢結果在卷
      可考（見本院卷第29頁及偵查卷5 第36頁），而被告己○
      ○果真於95年10月15日入境時將證件遺落於柬埔寨金邊友
      人住處忘記帶回國內，其僅需請友人寄送回國即可，其捨
      此不為反而於95年10月18日親自再次出境至柬埔寨，其出
      境動機已有可疑，參以其所稱自柬埔寨專程搭乘飛機前往
      越南河內市之富都酒店，係為探視鄰居即被告丁○○，嗣
      後因故未能探視即搭機折回越南胡志明市，再返回柬埔寨
      金邊等情，其大費周章至越南河內探視被告丁○○未碰面
      即折返柬埔寨，顯與情理不符，是其所辯至越南河內市未
      與被告丁○○見面交付毒品等情，自難採信。
    3.有關被告己○○是否為被告丁○○支付此次越南旅遊團費
      一情，證人丁○○於本院證稱：「我此次去越南旅遊，團
      費係己○○幫我支付，其並於出國前支付200 美元之零用
      金給我出國時花用」等情明確（見本院卷第94頁），另參
      酌證人即全日旅行社屏東負責人林天文證稱：「我們旅行
      社所招攬之越南旅行團，其中丁○○等6 人團費係己○○
      所支付，當時己○○表示這6 人為他工廠的員工，並代為
      支付團費」（見偵5 卷第38頁筆錄）等情，被告己○○確
      有為被告丁○○支付此次越南旅遊團費，應堪認定。被告
      己○○支付此團費之動機，初時於警詢辯稱：「丁○○旅
      遊的費用是丁○○的母親要求我先代墊20,500元的團費。
      他希望丁○○能到越南旅遊，更希望丁○○能認識越南新
      娘」（見偵2 卷第10頁筆錄），嗣於本院陳稱：「丁○○
      旅遊團費係他母親跟我說他們剛搭建遮陽棚，先向我所借
      」（見本院卷第30頁筆錄），復又陳稱：「我先生庚○○
      之前有購買一部車輛，我們還欠2 、3 萬元未還，…，我
      們還欠他錢，所以我就幫他出團費20,500元」（見本院卷
      第131 頁筆錄），綜觀被告己○○所辯為何幫被告丁○○
      支付旅行團費，其所辯情詞，前後不一，是否可信，已值
      懷疑。另自被告丁○○本次所參加越南旅遊之行程表觀之
      （見偵3 卷第42-43 頁），該行程為單純之旅遊行程，並
      無任何安排與越南女子相親或聯誼之行程，而被告丁○○
      有多次施用毒品前科，於本案案發前無業，經濟困難等情
      ，亦據被告丁○○陳述在卷，本院審酌被告丁○○當時之
      經濟生活狀況，認被告丁○○當時實無單純至越南旅遊之
      動機，是被告丁○○陳稱該次出境係為被告己○○運毒回
      台一情，較合情理。是被告己○○所辯被告丁○○之母借
      錢讓其出國係為讓其出國旅遊及能娶越南新娘等語，尚難
      採信。
    4.證人即另案運送毒品之被告乙○○到庭證稱：「（辯護人
      問：95年9 月20日在高雄海關為警查獲海洛因是何人何時
      交給你？）我係9 月15日出團，去柬埔寨吳哥窟，我們出
      團去那邊預計9 月19日回台，班機有遲延，9 月18日當天
      ，我們在飯店要回台前一天，有位婦女來飯店，問我們來
      柬埔寨要做什麼你們應該知道，這位婦女我們從來沒有見
      過，不是在庭被告己○○。我們回答『我們知道』，該名
      婦女把毒品包裝好，她用透明塑膠袋包裝好，叫我跟我太
      太戊○○一人兩包把毒品放置在鞋墊走走看，是否可以。
      我跟我太太試走後，說『這樣沒有問題』。我說完之後該
      名婦女就走了。（辯護人問：你為何會同意把這些毒品運
      回臺灣？）之前我跟『姐仔』己○○有廣告生意來往。因
      為我前幾個月有經濟上的困難，幫人家運送毒品的消息，
      我是從我妻舅那邊得知，後來我有到己○○魔戒網咖店大
      約討論一下，問我要不要參加，我最後決定我跟我太太一
      起參加，本來是我一人要參加，但是己○○跟我說『你們
      夫妻都沒有出過國，這樣一起去度二度蜜月，不會被發現
      』。代價每人當時有講八萬元，另外團費是己○○出，且
      其另有交付我跟我太太出國的零用金，大約有交付一人美
      金二、三百元。而扣案球鞋是我出國前一天晚上在己○○
      網咖店拿的，包括我太太的也是」等語明確（見本院卷第
      99頁以下筆錄865） ，經核與證人戊○○於本院之證詞相
      符（見本院卷第101 頁以下筆錄）。由上開證人之證詞觀
      之，被告己○○於本案案發前，曾有與他人謀議而於旅行
      團回國在鞋底挾藏毒品入境之犯罪行為，堪以認定。據此
      ，益足證被告己○○確有本件犯行。
  (三)綜上所述，被告己○○上開所辯，顯係避重就輕之詞，委無
    足採。是以，被告2 人確有共同運輸第一級毒品海洛因及私
    運管制物品之犯意聯絡，至為明確。本件被告2 人犯罪事證
    已明，被告2 人犯行均堪認定。
二、論罪科刑部分：
  (一)查海洛因為毒品危害防制條例第2 條第2 項所列之第一級毒
    品，亦係行政院依據懲治走私條例第2 條第4 項公告之「懲
    治走私條例公告管制物品項目及其數額」甲項第4 款所列之
    管制進出口物品。是核被告己○○、丁○○所為，均係犯毒
    品危害防制條例第4 條第1 項運輸第一級毒品罪及懲治走私
    條例第2 條第1 項私運管制物品進口罪。被告2 人就上開犯
    行，有犯意聯絡及行為分擔，均為共同正犯。被告持有第一
    級毒品之低度行為，為運輸第一級毒品之高度行為所吸收，
    不另論罪。被告以一行為而觸犯上開2 罪名，為想像競合犯
    ，應依刑法第55條之規定從較重之毒品危害防制條例第4 條
    第1 項運輸第一級毒品罪論處。查被告丁○○前曾於91年間
    因施用毒品罪，經本院分別判處有期徒刑5 月及8 月，定執
    行刑有期徒刑1 年，於94年8 月23日執行完畢一情，有臺灣
    高等法院被告前案紀錄表在卷可按，茲於5 年以內再故意犯
    本件有期徒刑以上之罪，依刑法第47條第1 項之規定，應論
    以累犯，並加重其刑（按被告丁○○所犯運輸第一級毒品罪
    其法定刑死刑、無期徒刑部分，依法不得加重，僅就罰金部
    分予以加重，僅此敘明）。
  (二)毒品危害防制條例第4 條第1 項規定：「製造、運輸、販賣
    第一級毒品者，處死刑或無期徒刑；處無期徒刑者，得併科
    新台幣一千萬元以下罰金。」，其法定刑為死刑、無期徒刑
    ，別無其他自由刑之規定，刑度可謂重大，而被告丁○○此
    次私運毒品，並非首謀，且未出資，而本次走私所運輸之毒
    品甫抵台尚未入境即為警及時查獲而未再流入市面，且其為
    警查獲後，即供出首謀之共犯即被告己○○，並因而查獲共
    犯己○○之犯行，相對於共犯己○○係首謀且否認犯行，被
    告丁○○坦承犯行，且涉案情節與被告己○○比較，顯然較
    輕，其犯罪非無可憫恕之情狀，情輕法重，若依毒品危害防
    制條例第4 條第1 項規定，量處法定最輕刑之無期徒刑，仍
    嫌過重，應依刑法第59條之規定酌量減輕其刑。
  (三)末查毒品危害防制條例第17條規定，犯同條例第4 條第1 項
    至第4 項、第5 條第1 項至第4 項前段、第6 條第1 項至第
    4 項、第7 條第1 項至第4 項、第8 條第1 項至第4 項、第
    10條或第11條第1 項、第2 項之罪，供出毒品來源，因而破
    獲者，得減輕其刑。其立法用意，旨在鼓勵被告供出其所製
    造、運輸、販賣或持有之毒品來源，俾追究出該毒品之前手
    ，以澈底清除毒品氾濫。故所謂「供出毒品來源」係指具體
    供出上游之毒品來源，以防止毒品之蔓延而言。如僅供出共
    犯，而未供出上游之毒品來源，即不得依前開法條減輕其刑
    （最高法院95年台上字第489 、1982號判決意旨參照）。本
    件綜合被告丁○○所為陳述內容及本院前揭事實認定，被告
    丁○○僅是供述本案運送第一級毒品之共同正犯，至為明確
    ，亦即被告並未供出上游運送、販賣或提供毒品者，自不得
    依毒品危害防制條例第17條規定減輕其刑，附此敘明。
  (四)爰審酌毒品對我國社會之安寧秩序及國人之身心健康可能產
    生之危害至鉅，政府三令五申禁絕毒品之流通，被告2 人竟
    仍為圖一己之私，同謀運輸第一級毒品入境臺灣地區，所運
    輸之第一級毒品海洛因淨重達336.48公克，數量龐大，若一
    旦闖關成功，勢將造成毒品之流通與氾濫，形成犯罪根源，
    所生危害嚴重，被告己○○係主謀地位，被告丁○○係運輸
    入境之施行者，被告丁○○坦承運輸第一級毒品海洛因入境
    ，犯後態度良好，被告己○○矢口否認共同運輸毒品入境，
    未見悔意等一切情狀，爰分別量處如主文所示之刑，以資懲
    儆，被告2 人並分別依刑法第37條第1 項、第2 項之規定，
    宣告褫奪公權終身及宣告褫奪公權10年。
  (四)扣案之第一級毒品海洛因2 包（驗後合計淨重336.48公克）
    ，為查獲之毒品，應依毒品危害防制條例第18條第1 項前段
    規定宣告沒收銷燬，至鑑驗耗用之毒品既已滅失，自無庸宣
    告沒收銷燬之。另扣案盛裝前開海洛因之外包裝2 個，與毒
    品並無不可析離之關係（最高法院93台上字第5575號判決參
    照）、運動球鞋1 雙，均係被告所有供運輸毒品所用之物，
    業據被告丁○○供述在卷，基於責任共同原則，均應依同條
    例第19條第1 項規定，在被告廖述漢、許彷銘之主刑項下，
    併為沒收之諭知。另被告己○○提供予被告丁○○之旅遊交
    通食宿費用，均已具體支付予他人，性質上亦非屬被告犯罪
    所得之財物，不在得予沒收之列，附此敘明。
據上論斷，應依刑事訴訟法第299 條第1 項前段，毒品危害防制
條例第4 條第1 項、第18條第1 項前段、第19條第1 項，懲治走
私條例第2 條第1 項、第11條，刑法第11條、第28條、第47條第
1項、第55條、第59條、第37條第1 項、第2 項，判決如主文。
本案經檢察官甲○○到庭執行職務。
中　　華　　民　　國　　96　　年　　1 　　月　　26　　日
                  刑事第十二庭  審判長法　官  施柏宏
                                      法  官  黃宗揚
                                      法  官  林書慧
以上正本證明與原本無異。
如不服本判決，應於收受送達後10日內向本院提出上訴書狀。
中　　華　　民　　國　　96　　年　　1 　　月　　26　　日
 　　　　　　　　　　　　　　　       書記官  陳掌珠
附錄本案論罪科刑法條全文：
毒品危害防制條例第4條
製造、運輸、販賣第一級毒品者，處死刑或無期徒刑；處無期徒
刑者，得併科新臺幣1 千萬元以下罰金。
製造、運輸、販賣第二級毒品者，處無期徒刑或7 年以上有期徒
刑，得併科新臺幣7 百萬元以下罰金。
製造、運輸、販賣第三級毒品者，處5 年以上有期徒刑，得併科
新臺幣5 百萬元以下罰金。
製造、運輸、販賣第四級毒品者，處3 年以上10年以下有期徒刑
，得併科新臺幣3 百萬元以下罰金。
製造、運輸、販賣專供製造或施用毒品之器具者，處1 年以上7
年以下有期徒刑，得併科新臺幣1 百萬元以下罰金。
前五項之未遂犯罰之。
懲治走私條例第2條
私運管制物品進口、出口逾公告數額者，處7 年以下有期徒刑，
得併科新臺幣3 百萬元以下罰金。
以犯前項之罪為常業者，處3 年以上10年以下有期徒刑，得併科
新臺幣5 百萬元以下罰金。
第1 項之未遂犯罰之。
第1 項所稱管制物品及其數額，由行政院公告之。
